【裁判字號】    99,上易,763
【裁判日期】    991215
【裁判案由】    賭博
【裁判全文】
臺灣高等法院高雄分院刑事判決         99年度上易字第763號
上  訴  人
即  被  告  余建明
上  訴  人
即  被  告  李柔穎
上  訴  人
即  被  告  黃子瑋
上  訴  人
即  被  告  鄭騏騰
上  訴  人
即  被  告  林瑞芳
上開五人
共      同
選任辯護人  張清雄律師
上  訴  人
即  被  告  黃玉順
上  訴  人
即  被  告  楊士賢
上列上訴人因賭博案件，不服臺灣高雄地方法院99年度易字第77
3 號中華民國99年5 月27日第一審判決（起訴案號：臺灣高雄地
方法院檢察署96年度偵字第21963 號），提起上訴，本院判決如
下：
     主  文
上訴駁回。
李柔穎、黃子瑋、鄭騏騰、林瑞芳、楊士賢均緩刑貳年。
     事  實
一、余建明係高雄市苓雅區○○○路65號「久鼎電子遊藝場」之
    負責人，於民國96年2 月間某日起，在上開公眾得出入之「
    久鼎電子遊藝場」內擺放「超悟空」、「北斗神拳」等電子
    遊戲機具供不特定客人把玩並賭博財物，僱用具有犯意聯絡
    之李柔穎、黃子瑋、鄭騏騰（原名鄭耀堂）、林瑞芳、楊士
    賢、賀海泉（業於99年4 月14日死亡）等人為該遊藝場之店
    員，負責兌換代幣、洗分、兌換寄分單等工作。並由具有犯
    意聯絡之黃玉順負責在該遊藝場現場與持寄分單之客人兌換
    現金。其賭博方式係賭客持現金向店員兌換代幣投入遊戲機
    台打玩，俟賭博結束時，將所得分數換成代幣，並持代幣請
    店員開立寄分單，賭客再持該寄分單向黃玉順兌換現金。適
    於96年7 月27日夜間11時45分許，賭客陳冠霖基於賭博之犯
    意，在上開遊藝場打玩「超悟空」遊戲機台結束，持贏得之
    代幣向櫃檯店員換得寄分單後，向黃玉順兌換現金之際，為
    警持搜索票至上開遊藝場執行搜索而當場查獲，並扣得當場
    賭博之器具遊戲機IC板175 塊、櫃台現金新臺幣1 萬2370元
    、余建明所有並供其為上開行為所用之寄分單2 張、代幣20
    00枚、陳冠霖為上揭行為所得之現金850 元等物。
二、案經高雄市政府警察局苓雅分局報告臺灣高雄地方法院檢察
    署檢察官偵查起訴。
     理  由
一、按被告以外之人於審判外之陳述，雖不符刑事訴訟法第159
    條之1 至之4 等4 條之規定，而經當事人於審判程序同意作
    為證據，法院審酌該言詞陳述或書面陳述作成時之情況，認
    為適當者，亦得為證據；又當事人、代理人或辯護人於法院
    調查證據時，知有刑事訴訟法第159 條第1 項不得為證據之
    情形，而未於言詞辯論終結前聲明異議者，視為有前項之同
    意，同法第159 條之5 定有明文。本案下列所引用之供述及
    非供述證據（即不含陳冠霖之警詢供述），業經本院依法踐
    行調查證據程序，公訴人、被告均不爭執各該證據之證據能
    力，且迄本院言詞辯論終結前未就上開證據之證據能力聲明
    異議，又查無依法應排除其證據能力之情形，是後述所引用
    證據之證據能力均無疑義，依法自有證據能力，均得作為本
    案證據，先予敘明。
二、訊據上訴人即被告余建明、李柔穎、黃子瑋、鄭騏騰、林瑞
    芳、楊士賢、黃玉順等7 人均矢口否認犯行，其中被告余建
    明、李柔穎、黃子瑋、鄭騏騰、林瑞芳、楊士賢等6 人則辯
    稱：黃玉順非店內員工，黃玉順與客人兌換現金係黃玉順個
    人行為，與遊藝場無關；渠等無賭博行為云云；另被告黃玉
    順亦辯稱：伊非店內員工，沒有賭博云云。
三、經查：
  (一)被告余建明係高雄市苓雅區○○○路65號「久鼎電子遊藝場
    」之負責人，於96年2 月間某日起，在上開公眾得出入之「
    久鼎電子遊藝場」內擺放「超悟空」、「北斗神拳」等電子
    遊戲機具供不特定客人把玩並賭博財物，僱用被告李柔穎、
    黃子瑋、鄭騏騰、林瑞芳、楊士賢、賀海泉等人為該遊藝場
    之店員，負責兌換代幣、洗分、兌換寄分單等工作。其經營
    方式係客人持現金向店員兌換代幣投入遊戲機台打玩，俟客
    人結束時，將所得分數換成代幣，並持代幣請店員開立寄分
    單；嗣於96年7 月27日夜間11時45分許，同案被告陳冠霖在
    上開遊藝場打玩「超悟空」遊戲機台結束後，持代幣向櫃檯
    店員換得寄分單後，再向被告黃玉順兌換現金之際，為警持
    搜索票至上開遊藝場執行搜索而當場查獲，並當場扣得遊戲
    機IC板175 塊、櫃台現金新臺幣1 萬2370元、寄分單2 張、
    代幣2000枚、現金850 元等事實，業據被告余建明、李柔穎
    、黃子瑋、鄭騏騰、林瑞芳、楊士賢、黃玉順等人所不爭執
    ，並經同案被告陳冠霖於原審審理中坦承不諱（見原審審易
    卷第65頁），核與同案被告即證人陳冠霖於檢察官偵查中之
    證述（見偵一卷第7 頁至第8 頁）、共同被告即證人黃玉順
    於檢察官偵查中證稱：確有於上揭時地與被告陳冠霖兌換現
    金之行為等語（見偵一卷第8 頁至第9 頁）相符，並有高雄
    市政府警察局苓雅分局扣押筆錄3 份（見警卷第37頁至第53
    頁）、久鼎電子遊戲場營利事業登記證、營業級別證（見警
    卷第61頁至第62頁）、扣案電子遊戲機186 台代保管條（見
    警卷第63頁至第64頁）各1 份、久鼎電子遊戲場現場含扣案
    物品照片12張（見警卷第65頁至第70頁）、高雄市政府警察
    局苓雅分局扣押物品清單（見偵一卷第87頁至第90頁）1 份
    可稽，此部分事實自堪認定。
  (二)被告余建明、黃子瑋、李柔穎、楊士賢、鄭騏騰、林瑞芳等
    人，雖均辯稱：被告黃玉順並非「久鼎電子遊藝場」之員工
    ，其於上揭時地與被告陳冠霖兌換現金，是其個人之行為云
    云。惟查，共同被告即證人黃玉順於檢察官偵查中證稱：伊
    幾乎每天晚上10點至隔天上午8 點都在該遊藝場，持續一個
    月等語（見偵一卷第8 頁）；且共同被告即證人陳冠霖於檢
    察官偵查中亦證稱：其友人介紹伊至上開遊藝場玩時有告知
    伊，被告黃玉順在該處負責換錢，伊見被告黃玉順在該遊藝
    場之時間很長，而且很固定在該處，認為被告黃玉順應係員
    工，而持寄分單與被告黃玉順兌換現金等語（見偵一卷第8
    頁）。以被告黃玉順在上開遊藝場所待時間之久，地點之固
    定，及被告陳冠霖一望即知可與其兌換現金之情形而言，被
    告黃玉順縱非該遊藝場員工，亦應有與該遊藝場之負責人（
    即被告余建明）及員工（即被告黃子瑋、李柔穎、楊士賢、
    鄭騏騰、林瑞芳、賀海泉）「合意」於上開營業時間至該店
    ，並持現金與持寄分單之客人兌換。況且被告余建明、黃子
    瑋、李柔穎、楊士賢、鄭騏騰、林瑞芳、賀海泉等人，分別
    為上開遊藝場之負責人及員工，均應明知倘有客人於上開遊
    藝場內可得兌換現金，恐將涉及賭博刑責，自不可能允許兌
    換現金之客人一再進出，甚至長期待在該遊藝場與其他客戶
    兌換現金，以免涉及刑責。然被告余建明、黃子瑋、李柔穎
    、楊士賢、鄭騏騰、林瑞芳及賀海泉等人基於場所主人及員
    工之地位，即隨時可得為監督、查看來店客人之情形，竟仍
    容許被告黃玉順長期固定與客人兌換現金，即可益證被告黃
    玉順應與被告余建明、黃子瑋、李柔穎、楊士賢、鄭騏騰、
    林瑞芳及賀海泉等人，事先應有所合意；至於在被告黃玉順
    身上另扣得一張簽有『順』字之寄分單，固可證明被告黃玉
    順在遊藝場打玩遊戲機台消費，但此等個人行為，與被告黃
    玉順、余建明等人另有共同合意賭博之行為係屬二事，即仍
    不足以作為被告等免責之事證，一併敘明。
  (三)綜上，本件雖無直接證據證明被告黃玉順係上開遊藝場之員
    工，然其與余建明、黃子瑋、李柔穎、楊士賢、鄭騏騰、林
    瑞芳及賀海泉等人有以現金兌換其他客人之寄分單之合意甚
    明。被告余建明、黃子瑋、李柔穎、楊士賢、鄭騏騰、林瑞
    芳、黃玉順等人一致辯稱：被告黃玉順與其他客人兌換現金
    係其個人行為云云，尚無可採。本案事證明確，被告余建明
    、黃子瑋、李柔穎、楊士賢、鄭騏騰、林瑞芳、黃玉順所辯
    ，不足採信。其等犯行均堪認定，應依法論科。
三、按刑法第266 條第1 項所處罰者，為賭博行為；同法第268
    條所處罰者，為供給賭博場所或聚眾賭博行為。而刑法第26
    6 條第1 項係從自己賭博行為獲得利益；同法第268 條係從
    供給賭博場所或聚眾賭博行為獲取利益，並非自賭博行為獲
    利。因此不能以賭博之人，提供賭具或賭博場所，有贏錢之
    意圖，且有較大之獲利機會，即認該賭博之人之行為該當刑
    法第268 條之罪。另在店家擺設電動賭博機具供人投幣玩樂
    ，縱依該機器之設計結構，店家之勝率較高，惟其輸贏之或
    然率仍屬不確定，其性質係以該機器代替自己，與人在公眾
    得出入之場所賭博，與意圖營利供給賭博場所或聚眾賭博，
    係由他人賭博不同，且擺設電動賭博機具供人玩樂，店家仍
    係憑偶然之事實以決定財物之得喪，並無何從中抽取金錢圖
    利之情形，與刑法第268 條意圖營利之要件尚屬有間。是某
    甲雖在公眾得出入之場所，擺設電子遊戲機，並以該電子遊
    戲機充作電動賭博機具，係以該機器代替被告與人在公眾得
    出入之場所賭博，與意圖營利供給賭博場所，由他人賭博或
    聚眾賭博行為不同，應與刑法第268 條構成要件不符。是核
    被告余建明、黃子瑋、李柔穎、楊士賢、鄭騏騰、林瑞芳、
    黃玉順等人所為，均係犯刑法第266 條第1 項前段之賭博罪
    。又按共同正犯之成立，祇須具有犯意之聯絡，行為之分擔
    ，既不問犯罪動機起於何人，亦不必每一階段犯行，均以自
    己犯罪之意思而參與，其所參與者雖非犯罪構成要件之行為
    ，仍無解於共同正犯之罪責（參照最高法院66年台上字第25
    27號判例要旨）。又共同正犯之意思聯絡，原不以數人間直
    接發生者為限，即有間接之聯絡者，亦包括在內（參照最高
    法院77年台上字第2135號判例要旨）。被告余建明、黃子瑋
    、李柔穎、楊士賢、鄭騏騰、林瑞芳、黃玉順等人，就上開
    犯行間，有上述之犯意聯絡及行為分擔，應依刑法第28條論
    以共同正犯。
四、原審認被告等人罪證明確，因而適用刑法第28條、第266 條
    第1 項前段、第2 項、同法第38條第1 項第2 款、第3 款、
    第42條第3 項前段，刑法施行法第1 條之1 等規定，並審酌
    被告余建明居於負責人之主導地位，被告黃子瑋、李柔穎、
    楊士賢、鄭騏騰、林瑞芳等人則係受僱人地位，黃玉順則在
    現場負責兌換現金，渠等共同合意以此迂迴之方式，逃避查
    緝，以電子遊戲機與人賭博，助長民眾僥倖投機之心理，及
    其個別之犯罪動機、目的、智識程度、生活狀況等一切情狀
    ，分別量處被告余建明罰金新臺幣3 萬元；其餘被告黃子瑋
    等人罰金新臺幣2 萬元，並分別諭知罰金如易服勞役以新台
    幣一千元折算一日之折算標準。又敘明擺設電動賭博機賭博
    行為與一般賭博行為不同，擺設人每日開機營業時起，即處
    於隨時供不特定賭客投幣與其對賭之狀態，就擺設人而言，
    每日一旦開機營業，即應認已開始賭博行為，故不論查獲時
    有無賭客在場賭博，或是否全部現場機具均有賭客把玩對賭
    ，現場查扣之電子遊戲機具均屬當場賭博之器具，應依刑法
    第266 條第2 項沒收之（司法院（80）廳刑一字第1448號、
    （82）廳刑一字第883 號函文意旨參照）。扣案之遊戲機IC
    板175 塊、櫃台現金新臺幣12370 元，分別核係當場賭博之
    器具與在賭檯或兌換籌碼處之財物，不問屬於被告與否，均
    應依刑法第266 條第2 項規定宣告沒收；又扣案之寄分單2
    張、代幣2000枚等物，既係於該遊藝場所扣得，則核係該遊
    藝場之負責人即被告余建明所有供犯罪所用之物，依共犯責
    任共同原則，併依同法第38條第1 項第2 款規定，於被告余
    建明、黃子瑋、李柔穎、楊士賢、鄭騏騰、林瑞芳、黃玉順
    等人所諭知之罪刑項下宣告沒收之（另賭資現金850 元，則
    係同案被告陳冠霖所有，因犯罪所得之物，爰於其所諭知之
    罪項下宣告沒收之）。至公訴意旨所指之扣案之每日總表1
    冊、盤數表1 冊、機損表1 冊、預購卡領取登記表1 冊、每
    日收支表1 冊、客人聯絡簿1 冊、教戰手冊1 張、監視鏡頭
    6 支、員工出勤卡7 張、電腦主機3 台、螢幕3 台、主機板
    2 塊等物，係經營遊藝場之業者合法所需之物，且無證據證
    明與本件犯罪有關，認以不宣告沒收為當。核其認事用法，
    並無不合，量刑亦屬允當。被告等7 人上訴意旨否認犯罪，
    指摘原判決不當，為無理由，均應予駁回。
五、又被告李柔穎、黃子瑋、鄭騏騰、林瑞芳、楊士賢等5 人前
    未曾受有期徒刑以上刑之宣告，有臺灣高等法院被告前案紀
    錄表1 份在卷可稽，其因一時失慮偶罹刑典，且均係受雇於
    他人為店內員工，經此次偵、審程序及上開刑之宣告後，應
    知所警惕而信無再犯之虞，本院認上開對其所宣告之刑，以
    暫不執行其刑為當，爰依刑法第74條第1 項第1 款之規定，
    併予宣告緩刑2 年，以啟自新。
六、另被告賀海泉及被告陳冠霖，業經原審分別諭知不受理及有
    罪判決確定在案，爰均不再贅述之。
據上論斷，應依刑事訴訟法第368 條，刑法第74條第1 項第1 款
，判決如主文。
本案經檢察官高大方到庭執行職務。
中    華    民    國    99    年    12    月    15    日
                  刑事第四庭    審判長法  官  蕭權閔
                                      法  官  陳吉雄
                                      法  官  吳進寶
以上正本證明與原本無異。
不得上訴。
中    華    民    國    99    年    12    月    15    日
                                      書記官  唐奇燕
附錄本判決論罪科刑法條：
中華民國刑法第266條
在公共場所或公眾得出入之場所賭博財物者，處1 千元以下罰金
。但以供人暫時娛樂之物為賭者，不在此限。
當場賭博之器具與在賭檯或兌換籌碼處之財物，不問屬於犯人與
否，沒收之。

司法院資訊處製作；財團法人民間司法改革基金會備份。
